臺灣雲林地方法院行政訴訟判決　
110年度交字第27號
原      告  鄧富源  
被      告  交通部公路總局嘉義區監理所


代  表  人  黃萬益  
訴訟代理人  陳榮彬  
            吳冠頡（兼送達代收人）    

上列當事人間交通裁決事件，原告不服民國110 年3 月19日雲監
裁字第72-L00000000號裁決，提起行政訴訟，本院判決如下：　
　  主      文
原告之訴駁回。
訴訟費用新臺幣參佰元由原告負擔。
    事實及理由
一、程序事項：
    按行政訴訟法第237 條之7 規定，交通裁決事件之裁判，得
    不經言詞辯論為之。本件屬交通裁決事件，依兩造所述各節
    及卷內資料其事證已臻明確，本院認無經言詞辯論之必要，
    爰不經言詞辯論而為判決。
二、事實概要：原告於民國(下同)110 年1月17日上午9時許駕駛
    車牌號碼000-0000 號自用小客車（下稱系爭車輛），在嘉
    義市○○路000號前，因「汽車駕駛人駕駛汽事肇事，無人受
    傷或死亡，而未依規定處置逃逸」之違規行為，經嘉義市政
    府警察局第二分局（下稱舉發機關）員警以第72-L00000000
    號舉發違反道路交通管理事件通知單（下稱舉發通知單）逕
    行舉發。嗣原告向被告提出申訴，被告請舉發單位調查結果
    ，仍認原告有前揭違規行為，遂於11 0年3 月15 日以雲監
    裁字第72-72-L00000000號裁決書（下稱原處分），裁處原
    告罰鍰新臺幣（下同）3,000 元，吊扣駕駛執照1 個月，並
    應參加道路交通安全講習。原告不服，爰提起本訴訟。
三、本件原告主張略以：舉發機關於110年1月21日發函通知原告
    至南門派出所說明該起事故，原告於同年1月30日到案說明
    ，依報案者提供行車紀錄器影像畫面，案發地劃有雙黃線，
    原告確依規定行駛會車，並無越線等違規情事，員警仍開處
    違規肇逃，與事實不符等語。並聲明：㈠、原處分撤銷。㈡、
    訴訟費用由被告負擔。
四、被告則答辯以：
㈠、查處罰條例第62條第1項之立法意旨，係課予駕駛人肇事後為
    適當處置義務，保存肇事現場相關證據，俾日後釐清肇事責
    任歸屬，是肇事駕駛人應視現場具體情形，為必要處置。而
    於無人傷亡且車輛尚能行駛之情形，無論肇事責任誰屬，均
    有義務停留肇事現場，縱未立刻與對造當事人會晤，亦應採
    取必要措施，並即向警察機關報告，以維己身及對造權益，
    並釐清肇事責任。況肇事後第一時間保存現場相關證據，乃
    掌握判斷事故責任歸屬之關鍵時刻，惟有雙方肇事當事人克
    盡此一義務之履行，始能杜絕肇事逃逸之歪風，萬不可單憑
    一方認定其無任何交通事故之可歸責事由，抑或以他方當事
    人並未留待現場處置為由，即免除自身之現場處置義務。至
    所謂「逃逸」者，則並不限於汽車駕駛人於肇事後未做任何
    察看即行離去之行為，凡汽車駕駛人於肇事後，未經他造當
    事人同意逕行離開肇事現場，亦未留下聯絡資料、方式，致
    使他造當事人或有關單位難以尋求賠償、追究責任者，均屬
    逃逸。至於肇事雙方責任如何、損害是否嚴重、有無下車察
    看等情，並非所問。
㈡、復查本件發生道路交通事故，在無人傷亡且車輛尚能行駛之
    狀態下，不論責任之歸屬為何，原告原應通知警察機關並留
    置現場，靜待警察到場查驗人別及採證處理，以保存肇事現
    場相關證據，俾日後釐清肇事責任歸屬，惟原告竟未依上開
    規定處置逕自決意駕車離去現場，縱非出於故意，亦有可歸
    責之過失事由，自已構成道路交通管理處罰條例第62條第1
    項規定之處罰要件。
㈢、綜上所述，本案既經舉發單位查證違規事實明確，被告依道
    路交通管理處罰條例第62條第1 項裁處原告，於法有據等語
    資為抗辯。並聲明：㈠、原告之訴駁回。㈡、訴訟費用由原告
    負擔。
五、本院之判斷：
㈠、按「汽車駕駛人駕駛汽車肇事，無人受傷或死亡而未依規定
    處置者，處新臺幣1 千元以上3 千元以下罰鍰；逃逸者，並
    吊扣其駕駛執照1 個月至3 個月。」、「汽車駕駛人，有下
    列情形之一者，應接受道路交通安全講習：一、違規肇事受
    吊扣駕駛執照處分。」，道路交通管理處罰條例第62條第1
    項及第24條第1 項第1 款分別定有明文。而所稱「肇事」，
    係指發生「交通事故」而言（交通部68年8 月20日交路字第
    18577 號函釋意旨參照）；所稱「依規定處置」，應指依道
    路交通事故處理辦法第3 條規定：「發生道路交通事故，駕
    駛人或肇事人應先為下列處置：一、事故地點在車道或路肩
    者，應在適當距離處豎立車輛故障標誌或其他明顯警告設施
    ，事故現場排除後應即撤除。二、有受傷者，應迅予救護，
    並儘速通知消防機關。三、發生火災者，應迅予撲救，防止
    災情擴大，並儘速通知消防機關。四、不得任意移動肇事車
    輛及現場痕跡證據。但無人傷亡且車輛尚能行駛，或有人受
    傷且當事人均同意移置車輛時，應先標繪車輛位置及現場痕
    跡證據後，將車輛移置不妨礙交通之處所。五、通知警察機
    關。但無人受傷或死亡且當事人當場自行和解者，不在此限
    。」所示。準此，道路交通管理處罰條例第62條第1 項規定
    ，課予駕駛人肇事後為適當處置義務，立法目的在於保存肇
    事現場相關證據，俾日後釐清肇事責任歸屬。是汽車駕駛人
    駕駛汽車發生交通事故，其無人傷亡且車輛尚能行駛者，不
    論其責任之歸屬為何，應先標繪車輛位置及現場痕跡證據後
    ，將車輛移置不妨礙交通之處所；在無人受傷或死亡之情形
    ，除當事人間當場自行和解者外，仍應通知警察機關。衡其
    立法本旨，在於道路交通事故發生後，應即時採取必要之措
    施，以防止損害之範圍擴大，蓋如駕駛人於肇事後，隨即駕
    車逃離現場，不僅使肇事責任認定困難，更可能使被害人求
    償無門。申言之，車輛一旦肇事，隨之可能衍生駕駛人之法
    律責任，除駕駛人間已經當場自行和解者外，駕駛人應通知
    警察機關並留置現場，靜待警察到場查驗人別及採證處理，
    蓋肇事責任歸屬為何，通常必須進一步調查認定，而調查正
    確性之基礎，即在於肇事現場之完整維護，自不容許任意破
    壞，遑論擅自逃逸，至於肇事情形嚴重與否、肇事責任最終
    調查結果是否應由該駕駛人承擔肇事責任等，則非所問。因
    此，如駕駛人對於其駕車發生交通事故之事實已有認識，進
    而決意擅自駛離現場，自符合道路交通管理處罰條例第62條
    第1 項規定，應予處罰，駕駛人尚不得主張其主觀上對於其
    駕車與他人所發生交通事故輕微，或係他人之過失，本身並
    無肇事責任，得自行駕車駛離現場等情，而主張免罰（臺中
    高等行政法院103 年度交上字第40號、106 年度交上字第87
    號判決意旨參照）。又依違反道路交通管理事件統一裁罰基
    準表之規定，汽車駕駛人駕駛汽車肇事，無人受傷或死亡而
    未依規定處置逃逸，於期限內繳納或到案聽候裁決者，統一
    裁罰基準為3,000 元，吊扣駕駛執照1 個月。
㈡、查本件如事實概要所述之情事，有舉發機關第72-L00000000 
    號舉發違反道路交通管理事件通知單、舉發機關110 年2月1
    8日嘉市警二交字第1100500165號函、交通事故當事人登記
    聯單、A3類道路交通事故調查紀錄表、現場事故照片、原處
    分、送達證書、採證光碟等資料附卷可稽（見本院卷第23至
    35頁），堪信為真實。
㈢、原告雖主張伊發生當下並不知情，伊自認當下沒有發生碰撞
    ，且如果有發生碰撞，兩車感受的情形應該不一樣，當時我
    們也有放音樂，也有在講話，所以伊當下並不知情，只有證
    人有看到當時的情形，員警詢問伊也回答並沒有擦撞云云，
    並經證人林淑芬即同車配偶於110年8月12日到庭證稱：「我
    們當時是有播放音樂，我們會車之前，我先生穩穩的開，且
    會車的時候我先生車子沒有偏移的問題，且我先生眼睛看著
    前面，車子在他正左方，他並不知道當時碰撞的情況。我當
    下有面對我先生講話，我有看到對方車輛有閃一下，我有說
    不知道有沒有撞到我們的車，我先生也有停下來，看到車子
    沒有任何損傷，所以認為沒有碰撞，我們就開走」等語(見
    本院卷第54頁反面、第55頁正、反面)，然經本院於110年8
    月12日開庭時當庭勘驗光碟，並製作勘驗筆錄如附件所示，
    依附件所示勘驗結果可知，原告駕駛系爭車輛沿沿民國路南
    向北行駛行駛，適有對造車輛（車牌號碼為000-0000）朝系
    爭車輛駛來，雙方會車後發出碰撞聲，並聽聞對造車輛內乘
    客大叫「啊！」「撞到了」等語，原告駕車離去，嗣經對造
    車輛駕駛報案通知警察機關到場處理，並於交通事故調查筆
    錄時表示：「我沿民國路北向南行駛，對方對向南向北行駛
    ，於會車時，雙方不慎碰撞照後鏡，致我車照後鏡毀損」等
    語，此有嘉義市政府警察局A3類道路交通事故調查紀錄表在
    卷可稽（見本院卷第30頁），足認原告駕駛系爭車輛於上開
    時、地，確有與對造車輛發生擦撞，因而致對造車輛之照後
    鏡受損，就此部分之事實，應堪認定。雖原告主張未有擦撞
    乙節，惟原告曾於110年1月30日於交通事故調查筆錄時表示
    ：「肇事前我沿民國路南向北行駛，於上記時間聽到一聲響
    ，隨即靠邊查看照後鏡，無任何損傷後即離」等語（見本院
    卷第27頁），又一般常人均知悉碰撞通常伴隨有刮傷或後照
    鏡受損之情形，故從原告下車檢查系爭車輛有無異狀之舉動
    以觀，勘認原告已知悉系爭車輛於會車時發生碰撞，或懷疑
    發生交通事故，足以證實原告對於其駕車發生交通事故之事
    實已有認識，其抗辯不足採信。是以，原告於發生本件道路
    交通事故後，未通知警察機關，留置現場靜待警察到場查驗
    人別及採證處理，逕自決意駕車離去現場，依前揭之規定及
    說明，自符合道路交通管理處罰條例第62條第1項後段規定
    之處罰要件。
㈣、至原告雖主張其依規定會車，並無越線等違規情事，員警仍
    開處違規肇逃，與事實不符等語，惟然依前揭說明，原告尚
    不得以其主觀上對於其駕車與他人所發生交通事故輕微，或
    係他人之過失，本身並無肇事責任，即得自行駕車駛離現場
    而主張免罰。再者，道交條例第62條第1項本非以發生傷亡
    或財產損失為裁罰構成要件，況原告於系爭事故發生之後，
    雖認為自己沒有損害，但仍應與對造車主確認對方是否有車
    損發生，亦即原告下車察看確認系爭車輛無異狀後，應回頭
    與停在路邊之他造車主確認，而非逕自認為本身無受損即直
    接駕車離開，是原告前揭主張，難以採信。　　　　
㈤、綜上所述，原告違規事證明確，被告依法所為原處分並無違
    誤，原告訴請撤銷，為無理由，應予駁回。
六、本件判決基礎已臻明確，兩造其餘之攻擊防禦方法及訴訟資
    料經本院審酌後，核與判決結果不生影響，無一一論述之必
    要，附予敘明。
七、本件第一審裁判費為300 元，應由敗訴之原告負擔，爰確定
    第一審訴訟費用額如主文第2 項所示。
八、據上論結，本件原告之訴為無理由，依行政訴訟法第98條第
    1 項前段、第237 條之7 、第237 條之8 第1 項，判決如主
    文。
中　　華　　民　　國　　110 　年　　11　　月　　15　　日
　　　　　　　　　行政訴訟庭　法　官　陳定國
上列為正本係照原本作成。
如不服本判決，應於送達後20日內，向本院提出上訴狀，其未表
明上訴理由者，應於提出上訴後20日內向本院補提理由書（均須
按他造人數附繕本），逾期未提出者，勿庸命補正，即得依行政
訴訟法第245 條第1 項規定以裁定駁回。上訴理由應表明關於原
判決所違背之法令及其具體內容，或依訴訟資料可認為原判決有
違背法令之具體事實。並應繳納上訴裁判費新臺幣750元。
中　　華　　民　　國　　110 　年　　11　　月　　15　　日
　　　　　　　　　　　　　　　書記官　黃鷹平
附件：
一、本院勘驗被告提供之監視器光碟（檔案：0000000_民國路15
    9號前_091755_影在在17秒處），勘驗結果為：
㈠、錄影畫面顯示攝影鏡頭係朝前方拍攝，可拍前方車輛行駛之
    狀況，勘驗筆錄上所記載之時間係光碟錄影之時間，併此說
    明。
㈡、光碟錄影時間09：17：37-09：18：38
    畫面顯示當時舉發民眾駕車沿嘉義市民國路行駛，復從該道
    路雙黃線呈現於畫面中間，且民國路沿路均有車輛停靠或違
    規停車等情以觀，可知舉發民眾當時係沿民國路之雙黃線行
    駛。嗣舉發民眾駕車至嘉義市○○路000號前時（光碟錄影
    時間09：17：17），為閃避路邊違規停車之黑色車輛，因而
    與行駛於對向車道之原告車輛發生碰撞（可聽到碰撞的聲音
    ，此時檢舉車輛內的乘客大叫「啊！」「撞到了」等語），
    並隨即停靠於路旁。然未見原告停車查看，並留於肇事現場
    ，等待警察到場處理，檔案畫面至此結束。